臺灣桃園地方法院民事簡易判決   
111年度桃簡字第283號
原告  姚圳哲
被告  呂彥糖
上列當事人間損害賠償事件，本院於民國111年9月14日言詞辯論
終結，判決如下：
    主  文
原告之訴及假執行之聲請均駁回。
訴訟費用由原告負擔。
    事實及理由
一、被告經合法通知，未於言詞辯論期日到場，核無民事訴訟法
    第386條各款所列情形，爰依同法第436條第2項、第385條第
    1項前段規定，依原告聲請，由其一造辯論而為判決。
二、原告主張：被告自民國108年3月間起加入大陸地區人民張澤
    龍、汪雄建等人所屬詐欺集團（下稱系爭詐欺集團），共同
    意圖為自己不法之所有，基於加重詐欺、洗錢之犯意聯絡，
    由被告協助處理張澤龍、汪雄建在我國犯罪期間之行政事宜
    ，該詐欺集團成員廖品閎、吳靜如為車手，謝仲育為車手頭
    並擔任收水工作，廖品閎另提供申設之永豐銀行帳號000-00
    000000000000帳戶（下稱廖品閎永豐銀帳戶），吳靜如提供
    申設之中華郵政股份有限公司帳號000-00000000000000帳戶
    （下稱吳靜如郵局帳戶），供該詐欺集團成員向第三方支付
    平台綠界科技股份有限公司分別申辦會員帳號「mao11233」
    、「aa556677」之虛擬帳戶（下合稱系爭虛擬帳戶），做為
    代收服務所綁定之實體帳戶。嗣系爭詐欺集團成員在大陸地
    區架設平台名稱「GMA數字資產交易中心」投資網站，並操
    控系爭虛擬帳戶出金事宜，於108年3月起至同年8月間，由
    系爭詐欺集團不詳成員籌組假交友機房，使用美女照片創辦
    「陳惠玲」「吳婕妤」等帳號，於網路聊天室、社群網站分
    享「虛擬貨幣NBDC後勢看漲」等貼文供不特定對象主動點閱
    並加入LINE好友，或於交友軟體中隨機加入好友，並佯稱：
    投資標的為「NBDC虛擬貨幣」，後勢看漲云云，致伊陷於錯
    誤，於如附表所示時間，依指示匯款如附表所示款項至附表
    所示之廖品閎永豐銀帳戶及吳靜如郵局帳戶，詐欺集團成員
    得知款項匯入後，即以轉匯或臨櫃提領方式取走贓款，致伊
    受有損害，爰依侵權行為法律關係提起本訴等語。訴之聲明
    ：被告應給付原告新臺幣（下同）151,000元；願供擔保請
    准宣告假執行。
三、被告未於言詞辯論期日到場，亦未提出書狀為聲明或陳述。
四、按因故意或過失，不法侵害他人之權利者，負損害賠償責任
    ，民法第184條第1項前段定有明文。準此，侵權行為損害賠
    償之請求權，須具備：㈠須有侵害行為；㈡須侵害他人權利；
    ㈢侵害行為須為不法；㈣須被害人受有損害；㈤侵害行為與損
    害間須有因果關係；㈥須有故意過失等要件始能成立。又依
    民法第184條第1項前段規定，侵權行為之成立，須行為人因
    故意過失不法侵害他人權利，亦即行為人須具備歸責性、違
    法性，並不法行為與損害間有因果關係，始能成立，且主張
    侵權行為損害賠償請求權之人，對於侵權行為之成立要件應
    負舉證責任（最高法院100年度台上字第328號判決要旨參照
    ）。原告主張其遭系爭詐欺集團詐騙而匯款如附表所示金額
    至廖品閎永豐銀帳戶及吳靜如郵局帳戶致受有損害等情，業
    經本院調取臺灣桃園地方檢察署109年度偵字第11825號等偵
    查卷宗核閱屬實，堪信屬實。惟被告於上開刑案中否認為系
    爭詐欺集團成員，亦否認自吳靜如處收取贓款，揆諸前開說
    明，自應由原告對被告侵權行為之成立要件負舉證責任。經
    查：
　㈠原告雖舉吳靜如警詢筆錄為證（見本院卷第275至286頁），
    而吳靜如於警詢中固陳稱：伊曾在某寶雅商店、麥當勞及臺
    中某汽車旅館，將依指示自伊郵局帳戶提領之現金交付某女
    子，指認照片編號7（即被告照片）之女子很像伊面交提領
    款項之對象等語，惟吳靜如於筆錄中係指稱該編號7照片中
    之女子「很像」被告，顯見吳靜如並非百分之百確認被告即
    為其面交贓款之人，此外，吳靜如復言明：伊在汽車旅館實
    際見到之女子是長髮，但指認照片中之女子是短髮等語，可
    知吳靜如面交對象與指認照片中被告之髮型亦明顯不同，而
    髮型為構成人類外表之明顯特徵之一，依通常社會生活經驗
    ，不同髮型確會影響對人臉辨識上之正確性。準此，吳靜如
    於上開指認過程中既僅能以「很像」此等不確定之語氣指認
    被告，且指認照片與吳靜如親見之女子在髮型特徵上又有明
    顯差異，則吳靜如在警詢中所為指認實具不確定性，無法排
    除有誤認之可能，自難僅憑吳靜如前揭警詢筆錄逕對被告為
    不利之認定。
　㈡原告另主張被告僅隨口否認向吳靜如收取贓款，卻未積極為
    自己辯護，所辯均為卸責之詞等語。然觀諸被告在警詢時之
    陳述，其已敘明認識張澤龍、汪雄建之始末，及其與張、汪
    2人在臺灣見面之原因、過程，所述情節與刑事同案被告即
    其男友謝秀霖供述內容並無矛盾之處，其所為辯解並非全無
    憑信性。而刑事案卷所附張澤龍、汪雄建來臺期間動態時程
    表、持用門號資料、通信紀錄、上網紀錄及被告持用門號、
    使用車輛、旅客入出境紀錄查詢等證據，僅能證明被告曾協
    助處理張澤龍、汪雄建來臺期間之行程接待事宜，尚無法證
    明被告明知或可得而知張、汪2人涉及系爭詐欺集團所為提
    領款項之犯罪行為。又本件亦查無金流匯入被告申設或控制
    之帳戶，或由被告提領、收受贓款，尚難認被告與系爭詐欺
    集團有詐欺、洗錢之犯意聯絡、行為分擔。況被告所涉詐欺
    等犯行，經檢察官調查證據後，亦認被告犯罪嫌疑不足而對
    被告為不起訴處分確定，益徵原告對被告侵權行為之成立要
    件所為舉證尚有不足，未能使本院形成被告不法侵害原告權
    利，致原告受有損害之堅強心證。
五、綜上所述，原告依侵權行為法律關係，請求被告應給付原告
    151,000元，為無理由，應予駁回；原告之訴既經駁回，其
    假執行之聲請亦失所依據，應併予駁回。又本件為刑事庭移
    送民事庭之刑事附帶民事訴訟，依刑事訴訟法第504條第2項
    規定，免納裁判費，且迄至言詞辯論終結前，兩造亦未見支
    出訴訟費用，惟本院仍依民事訴訟法第78條諭知訴訟費用之
    負擔，以備將來如有訴訟費用發生時，得以計其數額。
六、本件事證已臻明確，原告其餘主張、陳述及所提之證據暨攻
     擊防禦方法，經本院斟酌核與判決結果不生影響，爰不逐
    一 論述，併此敘明。 　　
中　　華　　民　　國　　111 　年　　9 　　月　　26　　日
                      桃園簡易庭  法  官  魏于傑
以上為正本係照原本作成。
如不服本判決，應於送達後20日內，向本院提出上訴狀並表明上
訴理由，如於本判決宣示後送達前提起上訴者，應於判決送達後
20日內補提上訴理由書（須附繕本）。
如委任律師提起上訴者，應一併繳納上訴審裁判費。   
中　　華　　民　　國　  111　　年　 9 　　月　　27  　日
                              書記官  黃文琪